【裁判字號】    99,簡上,549
【裁判日期】    991109
【裁判案由】    詐欺
【裁判全文】
臺灣桃園地方法院刑事判決             99年度簡上字第549號
公  訴  人  臺灣桃園地方法院檢察署檢察官
上  訴  人
即  被  告  丙○○
上列上訴人因詐欺案件，不服本院刑事庭民國99年5 月21日99年
度桃簡字第1082號第一審刑事簡易判決（聲請簡易判決處刑案號
：99年度偵字第4523號、99年度偵字第5748號），提起上訴，本
院管轄之第二審合議庭判決如下：
    主  文
原判決撤銷。
丙○○幫助意圖為自己不法之所有，以詐術使人將本人之物交付
，處有期徒刑月，如易科罰金，以新臺幣壹仟元折算壹日。緩
刑貳年。
    事  實
一、丙○○可預見某真實姓名不詳之成年人組成之詐欺犯罪集團
    ，其不自行申辦金融帳戶，而要求提供銀行帳戶之提款卡及
    密碼，係用以作為向不特定人詐欺取得財物等不法犯罪行為
    之工具，竟基於縱使該人將其帳戶用以從事詐欺取財之犯罪
    行為，亦不違反其本意之幫助犯意，於民國98年12月4 日，
    在桃園縣桃園市火車站旁，將其所有之臺灣中小企業銀行北
    三重分行帳號00000000000 號帳戶之提款卡及密碼交付予某
    真實姓名不詳之成年人，任由其作為詐欺取財之工具。嗣該
    不詳姓名之成年人所屬詐欺犯罪集團成員，乃意圖為自己不
    法之所有，基於詐欺取財之犯意聯絡，先後於附表所示之時
    間，以附表所示之方法詐騙被害人甲○○、乙○○、戊○○
    、丁○○，致上開被害人不疑有他，分別依指示將如附表所
    示之款項匯入丙○○之前揭帳戶內，其中除丁○○所匯新臺
    幣（下同）13,500元，因丙○○前揭帳戶已遭銀行凍結無法
    提領而未得逞外，其餘各該款項均隨即由詐欺犯罪集團成員
    以提款卡跨行提領一空。嗣經被害人甲○○、乙○○、戊○○、丁○○發覺受騙後，報警處理，經警循線查悉上情。
二、案經彰化縣警察局員林分局報告臺灣桃園地方法院檢察署，
    以及臺北市政府警察局北投分局報告臺灣士林地方法院檢察
    署呈請臺灣高等法院檢察署檢察長令轉臺灣桃園地方法院檢
    察署檢察官偵查後聲請以簡易判決處刑。
    理  由
壹、證據能力部分：
    按被告以外之人於審判外之陳述，雖不符刑事訴訟法第 159
    條之1 至第159 條之4 之規定，而經當事人於審判程序同意
    作為證據，法院審酌該言詞陳述或書面陳述作成時之情況，
    認為適當者，亦得為證據。當事人、代理人或辯護人於法院
    調查證據時，知有刑事訴訟法第159 條第1 項不得為證據之
    情形，而未於言詞辯論終結前聲明異議者，視為有前項之同
    意，刑事訴訟法第159 條之5 定有明文。查本判決所引用以
    下審判外作成之相關供述證據，公訴人及被告丙○○於本院
    準備程序、審判期日均表示無意見而不予爭執，亦未於言詞
    辯論終結前聲明異議，本院審酌上開證據資料製作時之情況
    ，尚無違法取得及證明力明顯過低之瑕疵，認以之作為證據
    應屬適當，而其餘所依憑判斷之非供述證據，本院亦查無有
    何違反法定程序取得之情形，且上開各該證據均經本院於審
    判期日依法進行證據之調查、辯論，被告於訴訟上之防禦權
    ，已受保障，故上開證據資料均有證據能力。
貳、實體部分：
一、上揭犯罪事實，業據被告丙○○於偵查中及本院準備程序、
    審理時坦承不諱（見99年度偵字第4523號卷第36頁，本院卷
    第25頁、第48頁背面），並經被害人甲○○、乙○○、戊○○、丁○○分別於警詢、偵訊中指述其等遭詐欺之情節綦詳
    （見99年度偵字第1706號卷第8 至10頁、第42至43頁，99年
    度偵字第4523號卷第7 至11頁），此外，復有臺灣中小企業
    銀行北三重分行98年12月23日98北三重密字第90060 號函檢
    附被告上開帳戶之開戶基本資料、歷史交易明細表，以及被
    害人甲○○、乙○○、戊○○、丁○○提出之自動櫃員機交
    易明細表各1 紙等證在卷可稽（見99年度偵字第1706號卷第
    12至14頁、第19頁，99年度偵字第4523號卷第12至17頁），
    足認被告之任意性自白與事實相符。本案事證明確，被告上
    開犯行，洵堪認定，應予依法論科。
二、按刑法上之幫助犯，雖與正犯對於犯罪有共同之認識，惟是
    以幫助之意思，對於正犯資以助力，並未參與實行犯罪構成
    要件之行為者而言。本案真實姓名不詳之成年人所組成之詐
    欺犯罪集團，就上開詐欺取財犯行，有犯意聯絡與行為分擔
    ，為共同正犯，惟被告僅係基於幫助詐欺取財意思，並僅提
    供其所有上開帳戶之提款卡及密碼，供為詐欺集團成員不法
    所得款項匯入、提領之用，係提供詐欺取財構成要件以外之
    助力，而為詐欺取財罪之幫助犯。又本案共同正犯對被害人
    丁○○已著手詐欺犯罪之實施，致被害人丁○○陷於錯誤而
    依指示匯款，惟因被告前揭帳戶業遭銀行凍結，無法提領被
    害人丁○○交付之財物，而未得逞，此經彰化縣警察局員林
    分局以99年1 月29日員警分偵字第0990002608號刑事案件報
    告書載明該情（見99年度偵字第4523號卷第2 頁），並據被
    害人丁○○述明在卷（見本院卷第31頁），是就被害人丁○○受害部分，該詐騙集團犯罪尚屬未遂，為未遂犯，而幫助
    犯之處罰，係按正犯之刑處罰，但得減輕之，正犯為未遂犯
    時，從犯亦為未遂犯。是核被告所為，係犯刑法第30條第 1
    項前段、第339 條第1 項之幫助詐欺取財罪（就被害人甲○○、乙○○、戊○○受害部分），及刑法第30條第1 項、第
    339 條第3 項、第1 項之幫助詐欺取財未遂罪（就被害人丁○○部分）。被告基於幫助犯意，以一提供帳戶之幫助行為
    給予助力，詐欺集團成員則先後數次詐騙被害人甲○○、乙○○、戊○○得逞數次，雖詐欺集團成員施行詐騙取得多名
    被害人之財物，就被告而言，僅有一幫助行為，係一行為侵
    害數法益，為同種想像競合犯，依刑法第55條規定，應從一
    重之幫助詐欺取財罪處斷。又被告以一提供帳戶之幫助行為
    ，而同時觸犯幫助詐欺取財罪、幫助詐欺取財未遂罪，係一
    行為侵害數法益，為想像競合犯，依刑法第55條之規定，應
    從一重之幫助詐欺取財罪處斷。再被告係以幫助之意思，參
    與構成要件以外之行為，為幫助犯，應依刑法第30條第2 項
    規定，依正犯之刑減輕之。檢察官雖僅就被告幫助詐欺被害
    人甲○○、乙○○、戊○○財物部分起訴，就被告幫助詐欺
    被害人丁○○未遂部分未起訴，惟該未起訴部分與已起訴部
    分有裁判上一罪關係，為起訴效力所及，本院自應併予審判
    。
三、原審基於上開事證，論處被告罪刑，固非無見。惟原審就被
    告幫助詐騙集團詐欺被害人丁○○未遂之所為，認係構成詐
    欺取財既遂罪，於法核屬未恰。被告上訴意旨稱原審量刑過
    重等語，提起本件上訴。惟按量刑輕重，係屬事實審法院得
    依職權自由裁量之事項，苟已斟酌刑法第57條各款所列情狀
    而未逾越法定刑度，不得遽指為違法；在同一犯罪事實與情
    節，如別無其他加重或減輕之原因，下級審法院量定之刑，
    亦無過重或失輕之不當情形，則上級審法院對下級審法院之
    職權行使，原則上應予尊重（最高法院72年臺上字第6696號
    判例意旨、85年臺上字第2446號判決要旨參照）。本件被告
    所犯第30條第1 項前段、第339 條第1項 之幫助詐欺取財罪
    ，係法定刑為5 年以下有期徒刑、拘役或科銀元1 千元以下
    罰金之罪，原審量處被告有期徒刑3 月，並未逾越法定刑度
    範圍，況刑法第57條各款量刑事由之斟酌，係屬法院得自由
    裁量之職權範圍，是原審綜其犯罪之動機、目的、手段、犯
    罪所生危害及被害人所受損害等一切情狀，量處有期徒刑 3
    月，尚無失當。被告以原判決量刑過重為由，提起上訴，固
    無理由。然原判決既有前揭違誤之處，自應由本院將原判決
    撤銷改判。爰審酌被告提供其前開帳戶之提款卡及密碼，幫
    助上開正犯用以作為詐欺犯罪取得款項之匯入、提領，助長
    不法份子之訛詐歪風，使執法人員難以追查詐騙集團成員之
    真實身分，兼衡被害人所受之損害，及其素行、智識程度、
    生活狀況與犯後坦認犯行等一切情狀，量處如主文所示之刑
    ，並諭知易科罰金之折算標準。末查，被告前未曾因故意犯
    罪受有期徒刑以上刑之宣告，有臺灣高等法院被告前案紀錄
    表在卷可按，其因一時失慮致罹刑典，犯後已坦承犯行，經
    此偵、審教訓，當知警惕而無再犯之虞，且被告於本院審理
    時業與被害人甲○○達成和解，並全額賠償甲○○、乙○○
    所受損害，有本院和解筆錄1 份及被告提出之郵政跨行匯款
    申請書4 紙附卷足憑（見本院卷第40頁、第52至55頁），本
    院審酌上情，認對被告所宣告之刑，以暫不執行為適當，爰
    諭知緩刑2 年，用啟自新。至被告所提供前開帳戶之提款卡
    ，既經被告交予他人，且未扣案，該帳戶之存摺、提款卡現
    是否尚在不明，為免將來執行之困難與爭議，爰不另為沒收
    之諭知，附此敘明。
據上論斷，應依刑事訴訟法第455 條之1 第1 項、第3 項、第36
9 條第1 項前段、第364 條、第299 條第1 項前段，刑法第30條
第1 項前段、第2 項、第339 條第1 項、第3 項、第55條、第41
條第1 項前段、第74條第1 項第1 款，中華民國刑法施行法第 1
條之1 第1 項、第2 項前段，判決如主文。
本案經檢察官張聰耀到庭執行職務。
中    華    民    國    99    年    11    月     9    日
                  刑事第五庭  審判長法  官  潘政宏
                                    法  官  張詠惠
                                    法  官  劉淑玲
以上正本證明與原本無異。
本判決不得上訴。
                                    書記官  許婉茹
中    華    民    國    99    年    11    月    10    日
附錄論罪科刑依據之法條：
刑法第339條：
意圖為自己或第三人不法之所有，以詐術使人將本人或第三人之
物交付者，處5 年以下有期徒刑、拘役或科或併科1000元以下罰
金。
以前項方法得財產上不法之利益或使第三人得之者，亦同。
前二項之未遂犯罰之。
附表：
┌─┬───┬───────────┬───────┬───────┬────┐
│編│被害人│  詐騙時間、詐騙方法  │   匯款時間   │   匯款地點   │匯款金額│
│號│      │                      │              │              │        │
├─┼───┼───────────┼───────┼───────┼────┤
│1 │甲○○│在Yahoo!奇摩拍賣網站，│98年12月5 日下│臺北市北投區永│30,000元│
│  │      │以賣家帳號「chi3109 」│午5 時55分許  │豐商業銀行自動│        │
│  │      │，刊登不實之「Apple   │              │櫃員機        │        │
│  │      │Macbook Pro 15.4吋筆記│              │              │        │
│  │      │型電腦」商品拍賣訊息，│              │              │        │
│  │      │供買家下標，致甲○○誤│              │              │        │
│  │      │信為真陷於錯誤，於98年│              │              │        │
│  │      │12月5 日，在臺北市北投│              │              │        │
│  │      │區之住處，以網際網路連│              │              │        │
│  │      │線至該商品拍賣網頁，下│              │              │        │
│  │      │標購買商品，並依指示匯│              │              │        │
│  │      │款至賣家所指定之帳戶內│              │              │        │
│  │      │，嗣甲○○遲未收到賣家│              │              │        │
│  │      │寄送該商品，始知受騙。│              │              │        │
├─┼───┼───────────┼───────┼───────┼────┤
│2 │乙○○│在Yahoo!奇摩拍賣網站，│98年12月6 日上│彰化縣員林鎮新│ 2,500元│
│  │      │刊登不實之「機車前寬體│午11時58分許  │生路與靜修路口│        │
│  │      │配件」商品拍賣訊息，供│              │之7-11便利商店│        │
│  │      │買家下標，致乙○○誤信│              │內設置之中國信│        │
│  │      │為真陷於錯誤，於98年12│              │託商業銀行自動│        │
│  │      │月5 日晚上9 時25分許，│              │櫃員機        │        │
│  │      │在彰化縣員林鎮之住處，│              │              │        │
│  │      │以網際網路連線至該商品│              │              │        │
│  │      │拍賣網頁，下標購買商品│              │              │        │
│  │      │，並依指示匯款至賣家所│              │              │        │
│  │      │指定之帳戶內，嗣乙○○│              │              │        │
│  │      │遲未收到賣家寄送該商品│              │              │        │
│  │      │，始知受騙。          │              │              │        │
├─┼───┼───────────┼───────┼───────┼────┤
│3 │戊○○│在Yahoo!奇摩拍賣網站，│98年12月6 日中│臺中市南區國光│ 8,000元│
│  │      │，刊登不實之拍賣筆記型│午12時5 分許  │路297 號郵局自│        │
│  │      │電腦訊息，供買家下標，│              │動櫃員機      │        │
│  │      │致戊○○誤信為真陷於錯│              │              │        │
│  │      │誤，於98年12月6 日上午│              │              │        │
│  │      │10時45分許，在臺中市南│              │              │        │
│  │      │區○○路250 號惠蓀堂宿│              │              │        │
│  │      │舍值班室內，以網際網路│              │              │        │
│  │      │連線至該商品拍賣網頁，│              │              │        │
│  │      │下標購買商品，並依指示│              │              │        │
│  │      │匯款至賣家所指定之帳戶│              │              │        │
│  │      │內，嗣戊○○遲未收到賣│              │              │        │
│  │      │家寄送該商品，始知受騙│              │              │        │
│  │      │。                    │              │              │        │
├─┼───┼───────────┼───────┼───────┼────┤
│4 │丁○○│在Yahoo!奇摩拍賣網站，│98年12月7 日中│屏東市○○路61│13,500元│
│  │      │以賣家帳號「jj_vv33 」│午12時21分許  │之7 號歸來郵局│        │
│  │      │，刊登不實之拍賣手機訊│              │自動櫃員機    │        │
│  │      │息，供買家下標，致陳易│              │              │        │
│  │      │誤信為真陷於錯誤，於│              │              │        │
│  │      │98年12月4 日下午3 時28│              │              │        │
│  │      │分許，在屏東市某處，以│              │              │        │
│  │      │網際網路連線至該商品拍│              │              │        │
│  │      │賣網頁，下標購買商品，│              │              │        │
│  │      │並依指示匯款至賣家所指│              │              │        │
│  │      │定之帳戶內，嗣丁○○遲│              │              │        │
│  │      │未收到賣家寄送該商品，│              │              │        │
│  │      │始知受騙。            │              │              │        │
└─┴───┴───────────┴───────┴───────┴────┘

司法院資訊處製作；財團法人民間司法改革基金會備份。
